臺灣高等法院刑事判決　　　　　　　　96年度上訴字第3243號
上　訴　人
即　被　告　甲○○
　　　　　　　　　　現於臺灣台中監獄執行
上列上訴人因毒品危害防制條例案件，不服臺灣板橋地方法院96
年度訴字第795號，中華民國96年7月4日第一審判決（起訴案號
：臺灣板橋地方法院檢察署96年度毒偵字第1134號），提起上訴
，本院判決如下：
    主  文
原判決撤銷。
甲○○施用第一級毒品，累犯，處有期徒刑壹年陸月，減為有期
徒刑玖月。
    事  實
本院認定之犯罪事實與原審判決書（如附件）事實欄之記載相同
，茲引用之。
    理  由
一、引用原判決書（如附件）理由欄所記載之證據。
二、被告提起上訴謂: 伊未施用甲基安非他命，只施用海洛因，
    且原審量刑太重云云。惟查被告已於原審審理時坦承施用甲
    基安非他命及海洛因不諱（見原審卷第44頁），且被告為警
    查獲後，經採集其尿液檢體送驗結果，呈嗎啡及甲基安非他
    命之陽性反應，有尿液代號與真實姓名對照表、中山醫學大
    學附設醫院檢驗科藥物檢驗中心96年1月11日尿液檢驗報告
    各1 紙附卷可稽，足認被告自白與事實相符；又原審係審酌
    被告前因施用毒品，曾接受強制戒治之執行完畢，獲有不起
    訴處分之寬典，並經論罪科刑且曾執行完畢，仍不知抗拒毒
    品誘惑，再次漠視法令而犯本罪，非但戕害自我身心健康，
    對於社會風氣、治安亦潛有相當危害，兼衡其犯罪之動機、
    目的、手段及犯罪後之態度等一切情狀而為量刑，尚難謂重
    ，是被告所辯僅施用海洛因乙節並無可採。
三、核被告所為，係犯毒品危害防制條例第10條第1項之施用第
    一級毒品罪及同條第2項之施用第二級毒品罪。其持有第一
    級毒品海洛因、第二級毒品甲基安非他命之低度行為，各為
    施用之高度行為所吸收，均不另論罪。被告供稱係將海洛因
    及甲基安非他命一併置入注射針筒內加水稀釋後施打手腎靜
    脈，尚非全然不足採信，復查無證據足認被告係以不同方法
    分別施用，應認其係以一行為同時施用第一級、第二級毒品
    ，為想像競合犯，應依刑法第55條規定，從一重以施用第一
    級毒品罪處斷。起訴書認應分論併罰，尚嫌無據。又被告前
    有如附件事實欄第一項所示之有期徒刑執行完畢紀錄，有本
    院被告前案紀錄表可稽，其於有期徒刑執行完畢後5年內，
    故意再犯本件有期徒刑以上之罪，為累犯，應依刑法第47
    條第1項加重其刑。
四、原審予以論科，固非無見，惟查被告犯罪在96年4月24日以
    前，合於中華民國96年罪犯減刑條例第2條第1項第3款之規
    定，原審未及適用，尚有未合。被告提起上訴，雖無理由，
    惟原判決既有可議，自屬無可維持，應予撤銷改判。爰審酌
    被告前因施用毒品，曾接受強制戒治之執行完畢，獲有不起
    訴處分之寬典，並經論罪科刑且曾執行完畢，仍不知抗拒毒
    品誘惑，再次漠視法令而犯本罪，非但戕害自我身心健康，
    對於社會風氣、治安亦潛有相當危害，兼衡其犯罪之動機、
    目的、手段及犯罪後之態度等一切情狀，量處有期徒刑1年6
    月。又被告犯罪在96年4月24日以前，合於中華民國96年罪
    犯減刑條例第2條第1項第3款之規定，依法減其刑期2分之1
    ，減為有期徒刑9月。
五、檢察官併辦意旨略以: 本件被告另於95年5月間某日起至96
    年4月6日下午5時許止，在台中縣東勢鎮○○路永盛巷228號
    其住處等地，施用第一級毒品海洛因多；復於96年4 月6日
    20時30分為警採尿時間回溯96小時內之某時，在不詳處所，
    施用第二級毒品安非他命1次，涉犯毒品危害防制條例第10
    條第1項之施用第一級毒品海洛因罪嫌及同條第2項之施用第
    二級毒品安非他命罪嫌，被告此部分之犯行，與前揭案件具
    有集合犯之實質上一罪關係，應為前案起訴效力所及，爰將
    此部分移送本院併辦云云。惟查：
  (一)按刑法及刑法施行法業於九十四年二月二日經總統以華總
      一義字第０九四０００一四九０一號令修正公布，並自九
      十五年七月一日施行，修正後刑法已刪除修正前刑法第五
      十六條連續犯之規定，是被告於併案所指之時、地再有施
      用毒品之行為，縱係基於概括犯意，於密切之期間反覆實
      施同一基本構成要件之行為，亦無依修正前刑法第五十六
      條連續犯之規定論以一罪並加重其刑之餘地，殆無疑義。
  (二)又參諸刪除修正前刑法第五十六條之立法理由，乃為避免
      先前因適用連續犯之規定所衍生鼓勵犯罪之弊，致使國家
      刑罰權之行使發生不合理現象。至於刪除連續犯之規定後
      ，則視具體情形依行為個數予以數罪併罰抑或認係一罪，
      亦即回歸依行為個數予以論罪科刑之原則。茲檢察官認被
      告於併案部分再有施用毒品之行為，係與本案有罪事實間
      為集合犯之實質上一罪關係，此項論據尚難認於法有據；
      否則，如將被告於起訴後判決確定前之期間內多次施用毒
      品之行為，認定均屬集合犯之實質上一罪關係而僅論以一
      罪，相較於修正前刑法連續犯之規定，除範圍得以更加擴
      張外，而無法定加重其刑之適用，豈為事理之平？申言之
      ，苟認被告再於併案時、地施用毒品之行為，均屬集合犯
      之實質上一罪關係，則刪除連續犯規定藉以避免衍生鼓勵
      犯罪之弊，致使國家刑罰權之行使發生不合理現象之立法
      目的無法實現外，反較修正前刑法連續犯衍生之缺失更加
      嚴重，當非刑法修正之本意。
  (三)況被告於併案事實所稱之時、地施用毒品，顯屬另一獨立
      施用毒品之行為，實難單以被告亦觸犯相同之毒品危害防
      制條例第十條第一項、第二項施用第一級、第二級毒品罪
      名，即謂其先後二次獨立施用毒品之行為，為集合犯之實
      質上一罪關係。
  (四)綜上所述，本院認併案事實與起訴事實間，非屬集合犯之
      實質上一罪關係，併案事實即非起訴效力所及，本院依法
      無從併予審究，應將併辦部分退回檢察官另為適法之處理
      。
據上論斷，應依刑事訴訟法第369條第1項前段、第373條、第364
條、第299條第1項前段、毒品危害防制條例第10條第1項、第2項
，刑法第11條前段、第55條、第47條第1項、中華民國96年罪犯
減刑條例第2條第1項第3款、第7條第1項、第2項，判決如主文。
本案經檢察官張啟彬到庭執行職務。
中　　華　　民　　國　　96　　年　　9　　月　1 3　　日
　　　　　　　　　刑事第十六庭  審判長法　官  葉騰瑞
　　　　　　　　　　　　　　　　　　  法　官  莊明彰
　　　　　　　　　　　　　　　　　　  法　官  吳鴻章
以上正本證明與原本無異。
如不服本判決，應於收受送達後十日內向本院提出上訴書狀，其
未敘述上訴之理由者並得於提起上訴後十日內向本院補提理由書
（均須按他造當事人之人數附繕本）。
                                      書記官　魏淑娟
中　　華　　民　　國　　96　　年　　9 　　月　　13　　日
附錄：本案論罪科刑法條全文
毒品危害防制條例第10條
施用第一級毒品者，處 6 月以上 5 年以下有期徒刑。
施用第二級毒品者，處 3 年以下有期徒刑。
